【裁判字號】    97,台上,4797
【裁判日期】    970926
【裁判案由】    違反毒品危害防制條例
【裁判全文】
最高法院刑事判決            九十七年度台上字第四七九七號
上  訴  人  乙○○
選任辯護人  陳文元律師
            陳哲民律師
上  訴  人  甲○○
上列上訴人等因違反毒品危害防制條例案件，不服台灣高等法院
中華民國九十七年三月十一日第二審判決（九十六年度上訴字第
三九七二號，起訴案號：台灣基隆地方法院檢察署九十六年度偵
字第四九三、八０五、一六０九、一０七三、一０七四號），提
起上訴，本院判決如下：
    主  文
上訴駁回。
    理  由
按刑事訴訟法第三百七十七條規定，上訴於第三審法院，非以判
決違背法令為理由，不得為之。是提起第三審上訴，應以原判決
違背法令為理由，係屬法定要件。如果上訴理由書狀並未依據卷
內訴訟資料，具體指摘原判決不適用何種法則或如何適用不當，
或所指摘原判決違法情事，顯與法律規定得為第三審上訴理由之
違法情形，不相適合時，均應認其上訴為違背法律上之程式，予
以駁回。本件原判決撤銷第一審關於上訴人甲○○、乙○○（下
稱上訴人等二人）共同販賣第三級毒品部分之科刑判決，改判論
甲○○以共同販賣第三級毒品二罪，各處有期徒刑伍年陸月，應
執行刑有期徒刑玖年；論乙○○以共同販賣第三級毒品罪，處有
期徒刑伍年貳月；並分別為相關從刑之宣告。就上訴人甲○○與
翁佳琪共同販賣Ｋ他命予乙○○部分，係依憑甲○○坦承犯罪之
自白，核與證人翁佳琪、乙○○之證述情節相符，復有乙○○於
民國九十五年十一月二十三日晚間十時二十三分四十三秒，以其
使用之0000000000號行動電話，撥打甲○○使用00
00000000號行動電話之通話譯文附卷足佐等證據資料，
而為論斷；就上訴人等二人共同販賣Ｋ他命予高志豪部分，係依
憑證人高志豪於偵查中具結證稱：伊跟甲○○買過Ｋ他命，九十
五年十二月在三重交流道附近的7-11店交易，當時伊騎機車，伊
跟他買三克三千多元，對方是開紅色喜美，對方將窗戶搖下來，
伊將三千多元交給對方，他將Ｋ他命交給伊，當時那人應該不是
甲○○，因為那部車不是他開的。買回去有施用，伊確定是Ｋ他
命；於第一審審理時證述：伊是打電話給甲○○，問他有沒有毒
品，但他好像很忙，也沒有辦法來，所以是請別人幫忙送來給伊
，後來確實有人送Ｋ他命毒品來給伊，對方駕駛的車款伊已不記
得，他只說對方會開一部紅色喜美的車子，接著就叫伊去三重交
流道附近的7-11便利商店前等候各等語。且上訴人乙○○於偵查
中供承：伊有幫甲○○賣Ｋ他命，九十五年十一月間，他叫伊到
三重交流道，以三公克Ｋ他命賣給他朋友三千六百元不諱，上訴
人甲○○於第一審亦坦承：伊確實曾指示乙○○將Ｋ他命三克送
到三重加油站，交給高志豪並收取三千六百元，伊願意承認販賣
第三級毒品，伊只有請乙○○幫伊賣過這一次而已，監聽譯文確
實是伊與乙○○當日的通話內容無訛，並有甲○○於九十五年十
二月四日凌晨四時四十七分二十四秒、四時五十一分二十六秒，
以其使用0000000000號行動電話，撥打乙○○使用之
0000000000號行動電話通話譯文附卷可佐，及證人高
志豪持用之0000000000號行動電話與甲○○持用之0
000000000行動門號，自九十五年十二月四日凌晨二時
二分起，至同日清晨五時二分止之多筆互為撥接聯繫之通話紀錄
等證據資料，而為論斷。已敘明其所憑之證據及得心證理由。而
以上訴人甲○○辯稱：就伊販賣毒品予乙○○部分，係伊與乙○
○合資購買；上訴人乙○○辯謂：伊並未依約前往交付毒品予高
志豪；乙○○之選任辯護人辯以：證人高志豪未能指認與其交易
之人係乙○○，因此即有可能在同一時間同一地點，恰有其他毒
品交易之毒販前往該地，二人係基於錯誤之認識，而完成交易毒
品之行為各等語，及甲○○另謂：乙○○是否有去、該次交易是
否成功，因伊當時並不在場，伊不知情云云，均不足採，已於理
由內依憑調查所得之證據資料，詳加指駁。並說明：（一）本案
卷附相關監聽譯文，均為員警依據台灣基隆地方法院檢察署九十
五年度基檢玲慎聲監續字第０００二四五號、第００三六七號通
訊監察書所監聽側錄，其各該監聽側錄時間，亦未逾越通訊監察
書所核准監聽之期間範圍，而與法律規定相符，自屬公務員依法
定程序所取得之證據資料；原審亦對上訴人等二人宣讀或告以要
旨，依法踐行證據調查程序，上訴人等二人或其辯護人就譯文內
容之真實性並未爭執，即具證據能力。（二）高志豪於偵查中及
第一審審理時，均已清楚一致的證述：其如何依甲○○之指示前
往約定地點，與紅色喜美之駕駛人交易毒品，且毒品之價額、重
量均與約定內容一致之經過情形。雖其無法明確指認乙○○即為
交付毒品之人，對於前來交付毒品之人究駕駛何種車款前來亦不
復記憶，然Ｋ他命為毒品危害防制條例所列之第三級毒品，屬違
禁物，政府查緝甚嚴，買賣雙方為避免於交易時遭查獲，多會言
明買賣之價格及數量，於會面交易前，先提供鮮明、特定、令人
一望即知之特徵供對方辨識，以便能快速完成買賣並離開現場，
因而在快速交易及避免事後遭對方指認之心態下，買賣雙方未能
清楚記憶對方容貌特徵，應合情理；又縱高志豪於第一審證稱：
當日所見車款伊已不記得，應該是類似休旅車（ＣＲＶ）那一類
型云云，而與乙○○所有之紅色喜美轎車有所齟齬，然衡諸證人
為證言之時間，距離案發時已逾半年之久，且毒品交易時間係凌
晨五時許，天色黑暗且路燈照明欠佳之狀況下，加以雙方停留時
間短暫，證人就與案情枝微末節部分之記憶模糊，以致於描述錯
誤，並無違常情，亦不影響上訴人犯罪行為主要事實之認定。且
高志豪與甲○○係朋友關係，彼此間並無怨隙，此亦為甲○○坦
認在卷，彼自無甘冒偽證之重罪而陷上訴人入罪之理，其證詞應
可採信。再者，甲○○於偵查中證稱：除乙○○外，伊並未另外
交代其他第三人拿Ｋ他命給高志豪；於原審審理時亦謂：伊確實
有打電話予乙○○，因朋友要買毒品，伊就介紹乙○○去；乙○
○且供承：有一部紅色喜美轎車，登記於姐姐陳淑敏名下，平日
均由伊本人使用各等語；再參酌乙○○使用之00000000
00號行動電話於九十五年十二月四日清晨四時四十七分、五十
一分，其接通甲○○來電時之受話基地台為台北市○○區○○街
及中正路，而對照監聽譯文內容第一通，乙○○稱：「我現在已
到台北市了。」之情節相互符合，未幾，於四時五十四分四秒、
五時一分二十秒，乙○○之行動電話發話及受話基地台位置，則
改位於台北縣三重市○○街四五六號四樓及三重市○○街四十一
號八樓，有通聯調閱查詢單附卷可稽，亦顯示乙○○當時之活動
方向確實係從台北市前往三重市，而與甲○○要其前往三重市之
指示相符。是以高志豪既於約定地點，見紅色車輛靠近並搖下車
窗，進而快速自車窗進行交易成功，實難解為該次買賣僅是雙方
基於錯誤之認識而為交易之理由。從形式上觀察，原判決並無足
生影響判決結果之違背法令情形存在。甲○○上訴意旨略稱：原
判決所認販賣予乙○○部分，實係合資。又本件前後二次應係連
續犯，且原審對警方違法監聽電話等部分，未予調查；乙○○上
訴意旨略稱：（一）依甲○○自偵查中迄至第一審之證述，顯示
上訴人並未實際將Ｋ他命交付予高志豪，自未涉有販賣第三級毒
品之行為，原審就此有利於上訴人之重要證據未加以審酌，亦未
說明不採之理由，有判決理由不備之違法。（二）證人高志豪自
偵查中至第一審，均未指認上訴人即交付其毒品之人，原判決採
其證詞資為不利於上訴人之認定，有違證據法則。（三）依通信
錄音內容及上訴人於偵查中之供陳，本件交付毒品予高志豪之人
，有可能係「穗仔」之人，而非上訴人，原審對此未予調查，遽
行判決，有應於審判期日調查之證據未予調查之違法。（四）卷
內通訊監察書之監察對象僅記載「蔡○○等人」，已不合正當法
律程序，且其究係何人？與本案有何關係？原審未予調查論斷，
本件屬違法監聽，其監聽譯文應無證據能力。（五）原判決就本
件販賣之毒品究係三公克抑０．三公克，理由之記載矛盾，亦屬
違法。（六）警員陳德旺之偵查報告，屬審判外作成之文書，為
傳聞證據，應無證據能力，而案內電話簿，係警員違法取得，則
由該電話簿記載「小高」之行動電話，循線查得之高志豪年籍資
料等衍生之證據，依毒樹果實理論均屬違背法定程序所取得，不
具證據能力，不得作為證據各等語。惟查：（一）按證據之取捨
、證據證明力之判斷，及事實有無之認定，為事實審法院之職權
，苟其取捨判斷與認定，並不違背論理法則及經驗法則，即不容
任意指為違法。又證人之陳述部分前後不符，或相互間有所歧異
時，究竟何者為可採，法院仍得本其自由心證予以斟酌，非謂一
有不符或矛盾，即應認其全部均為不可採信。原判決已敘明：甲
○○所稱：乙○○是否有去、該次交易是否成功，因伊當時並不
在場，伊不知情云云，無足憑取；及採高志豪之證述，資為認定
事實之證據之心證理由。上訴意旨就事實審上開取捨證據與自由
判斷證據證明力職權之適法行使，任意指摘，自非合法之第三審
上訴理由。（二）實施刑事訴訟程序之公務員違法取得證據後，
進一步衍生取得之證據，縱與先前之違法取證具有如毒樹、毒果
之因果關聯性，然該進一步採證之程序，苟屬合法，且與先前違
法取證係個別獨立之偵查行為，刑事訴訟法並無排除其作為證據
之明文。必先前違法之取證，與嗣後合法取得證據之行為，二者
前後密切結合致均可視為衍生證據取得程序之一部，該衍生證據
之取得因而存在違法事由，始得依其違法之具體情況，分別適用
刑事訴訟法證據排除之相關規定，判斷其有無證據能力。本件原
判決依憑警員陳德旺之偵查報告，說明：證人高志豪年籍資料之
取得係間接自翁佳琪委託員警代為丟棄之隨身物件，其中之電話
簿內查得綽號「小高」之行動電話號碼後，再透過電信業者提供
該號碼之所有人即為高志豪等情。其採警員於審判外之文書陳述
作為證據，固不合於證據法則。然除去該偵查報告，仍不足以認
其所指之電話簿係出於違法取得之證據，已難認其為所謂之「毒
樹」。且證人高志豪於偵查中、審理中之證詞，均為個別獨立之
合法訊問程序，與取得電話簿之行為，並無密切結合之關聯性，
自非屬違法取得之證據，原判決採為判決之基礎，並不違背證據
法則。是原判決採警員陳德旺之偵查報告為論述之依據，雖欠妥
適，然顯然於判決之結論不生影響，按刑事訴訟法第三百八十條
之規定，仍不得執為上訴第三審之合法理由。（三）原判決已敘
明本件之監聽及其譯文，係依當時有效之法律規定由檢察官核發
之通訊監察書而實施，與法律規定相符，並依法踐行調查程序，
而具證據能力之理由。並無不合。自不因通訊監察書上監察對象
記載為「蔡○○等人」，而未載明其名字，即否定其通訊監察所
取得之證據之證據能力。上訴意旨執此指摘，亦非適法之第三審
上訴理由。（四）刑事訴訟法第三百七十九條第十款所謂依法應
於審判期日調查之證據，係指與待證事實有重要關係，在客觀上
顯有調查必要性之證據而言，故其範圍並非漫無限制，必其證據
與判斷待證事實之有無，具有關連性，得據以推翻原判決所確認
之事實，而為不同之認定，始足當之，若僅係枝節性問題，自欠
缺調查之必要性。原判決依憑上開證據，認上訴人等二人販賣第
三級毒品之事實，已臻明確，且上訴人乙○○於偵查中已供承：
伊有幫甲○○賣Ｋ他命，九十五年十一月間，他叫伊到三重交流
道，以三公克Ｋ他命賣給他朋友三千六百元不諱（原判決第十一
頁第十六至十八行），則本件究有無所謂「穗仔」其人，並不影
響於原判決確認之事實，即不具調查之必要性，原審未為無益之
調查，亦與法律規定應於審判期日調查之證據未予調查之違法情
形有別，仍不得執為第三審上訴之合法理由。至原判決於理由內
就上訴人等二人販賣予高志豪之毒品之數量之記載，前後未盡一
致，而不無疏誤，然此顯屬文字之誤寫，不影響判決要旨，為得
依裁定更正之事項，亦不得執此資為適法之第三審上訴理由。其
餘上訴意旨，則置原判決所為明白之論斷於不顧，對原審採證認
事、適用法律之職權行使，徒以自己之說詞，泛指其為違法，並
為單純事實上之爭執，難認已符合首揭法定第三審上訴之要件。
上訴人等二人上訴違背法律上之程式，應予駁回。
據上論結，應依刑事訴訟法第三百九十五條前段，判決如主文。
中    華    民    國  九十七  年    九    月  二十六  日
                      最高法院刑事第三庭
                          審判長法官  林  增  福
                                法官  張  清  埤
                                法官  陳  世  雄
                                法官  蔡  國  在
                                法官  洪  佳  濱
      本件正本證明與原本無異
                                      書  記  官
中    華    民    國  九十七  年    十    月    二    日
                                                     Ｒ


司法院資訊處製作；財團法人民間司法改革基金會備份。
